【裁判字號】    88,上訴,4573
【裁判日期】    890209
【裁判案由】    偽證
【裁判全文】
臺灣高等法院刑事判決                  八十八年度上訴字第四五七三號
    上  訴  人
    即  被  告  乙○○
                甲○○○
右上訴人，因偽證案件，不服臺灣台北地方法院八十八年度訴字第六五八號，中華民
國八十八年十一月八日第一審判決（起訴案號：臺灣台北地方法院檢察署八十七年度
偵字第一七九五二號）提起上訴，本院判決如左：
    主      文
原判決撤銷。
乙○○、甲○○○均無罪。
    理      由
一、公訴意旨略以：乙○○與甲○○○係夫妻關係，與住於台北市○○路四五八號二
    樓之丙○○及同路四六○號二樓之王四發、黃碧霞、邱世蘭等人係鄰居關係，但
    與丙○○相處不睦，竟共同基於偽證之犯意，明知渠二人未目賭丙○○與王四發
    、黃碧霞、邱世蘭三人於八十六年十二月十一日九時三十分許，在同址二樓丙○○屋內丙○○遭王四發、黃碧霞、邱世蘭三人毆打經過情形，卻於台灣台北地方
    法院檢察署檢察官偵查時及台灣台北地分法院審判庭中具結，於案情有重要關係
    情節故意虛偽證稱：「係邱世蘭與丙○○打架，王四發與黃碧霞係將二人拉開而
    加以勸架」、「打架地點係在二樓樓梯間」云云，致該署檢察官祇將邱世蘭以八
    十七年度偵字第六八０號傷害罪起訴，經台灣台北地方法院發現並非於判決書中
    認定：「是乙○○夫妻之證言顯有瑕疵，且江某夫婦與作證時對告訴人（即丙○○）頗有怨言，亦可見告訴人指稱三樓江某夫婦與伊不和乙情，信屬不虛，則江
    某夫婦所為證言是否超然中立，亦滋疑問」等語，案經丙○○告發偵辦，因認被
    告乙○○、甲○○○共同涉犯刑法第一百六十八條之偽證罪嫌。
二、訊據上訴人即被告（以下簡稱被告）乙○○、甲○○○矢口否認有偽證犯行，被
    告乙○○辯稱：渠所證述之事實均係實在云云，被告甲○○○則辯稱：伊看到時
    警察已在場，所證述之內容係乙○○告知，伊並無偽證犯罪等語。
三、按偽證罪之構成，以於執行審判職務之公署或於檢察官偵查，對於案情有重要關
    係之事項，供前或供後具結，而為虛偽之陳述為要件，所謂虛偽之陳述，係指與
    案件之真正事實相悖，而足以陷偵查或審判於錯誤之危險者而言，最高法院六十
    九年台上字第二四二七號著有判例。經查丙○○告訴邱世蘭、黃碧霞、王四發傷
    害案件（台北地方法院檢察署八十七年度偵字第六０八號），檢察官對王四發、
    黃碧霞為不起訴處分，告訴人丙○○不服聲請再議，台灣高等法院檢察署處分逋
    認應予以駁回之理由，均未以甲○○○之證述為據，此有本院調閱該案全卷可資
    參酌，則甲○○○之證述，與檢察官對王四發、黃碧霞為不起訴處分，已不足生
    偵查錯誤之危險，核與偽證罪之構成要件有間，已難論以該條之罪，況依甲○○○在檢察官偵查中之供述，就其所見，丙○○與邱世蘭打架之時段不同所見自有
    不同，第一階段是丙○○與邱世蘭吵架，第二階段是王四發、黃碧霞要把他們拉
    開，第三階段是警察來時丙○○高喊他們三人打一人，至於警察在場時，沒看到
    王四發打邱世蘭（見上揭卷第二十七頁背面），此與處理該案之警察張明煥在該
    案原審審理時到庭證稱：「我接到通報趕到現場時，看到被告及告訴人各站在自
    己家門口前。當時很吵，還有一位三樓之婦人也在那邊等語」（見台北地院八十
    七年度易字第三０九二號卷第七七頁），足見警察來現場之前，被告甲○○○已
    在場目睹事情之經過，則其依其所見證述，不能因告訴人片面之指訴而謂其證述
    為虛偽。
四、再查，台北地方法院八十七年度易字第三０九二號邱世蘭傷害案件判決事實認定
    ：「八十六年十二月十一日二十一時三十分許，邱世蘭偕同其子返家正欲開門進
    入屋內，在二樓樓梯間見到丙○○欲下樓倒垃圾，二人因故發生爭執，邱世蘭並
    囑其子入屋內通知其公婆出來，先由邱世蘭衝上前抓住丙○○之頭髮，繼由王四
    發及黃碧霞將丙○○推入丙○○住處客廳內共同予以毆打」等情，該案上訴後本
    院判決亦同此認定。被告乙○○居住於三樓，於該案偵查時到庭證稱：「我住在
    三樓，聽到樓梯間有人吵架，我探頭看，看到劉女及邱女二人拉扯在一起，黃女
    就跑出來說不要吵，黃女先生也出來調解把她們拉開，之後，聽到他們互罵聲音
    ，不久警察來了」等語，該判決既認定丙○○與邱世蘭係在樓梯間爭吵，邱世蘭
    囑其子入內通知公婆時，被告乙○○因聽到樓梯間有人爭吵，開們出來探頭看，
    必站在三樓下二樓樓梯間之轉角才能探頭看到，當時所見為二人在樓梯間拉扯，
    此與邱世蘭、王四發、黃碧霞在警訊中之供述均為雙方拉扯無異，而告訴人丙○○在報案時亦稱在其住處二樓，邱世蘭對我出手，打我導致身底受傷之情節亦無
    異致，則被告乙○○就其在樓題間所見雙方互相拉扯在一起而為證述，難認有虛
    偽情事，至於原判決認後階段王四發、黃碧霞、邱世蘭三人把丙○○拉入屋內共
    同予以毆打部分，被告乙○○就此部分並無陳述，殊難以後階段所發生之事實而
    謂前階段所發生之事實之陳述為虛偽不實。而論以偽證罪則，此外，復查無其他
    證據足認被告乙○○對劉、邱二女在樓梯發生爭吵進而互相拉扯在一起之證述為
    虛偽，被告江傳聲之犯罪，亦屬不能證明。
五、原審疏未詳予推究，率認被告乙○○、甲○○○犯偽證罪，尚嫌速斷，被告等上
    訴意旨執以指摘原判決認事採證不當，為有理由，應由本院予以撤銷改判，本案
    既不能證明被告等為虛偽陳述，自應諭知無罪之判決。
據上論斷，應依事訴訟法第三百六十九條第一項前段、第三百六十四條、第三百零一
條第一項前段判決如主文。
此本案經檢察官覃正祥到庭執行職務。
中     華     民     國    八十九   年        二       月      九       日
                             臺灣高等法院刑事第二庭
                                 審判長法  官  戴  章  甫
                                       法  官  林  銓  正
                                       法  官  黃  金  富
右正本證明與原本無異。
檢察官如不服本判決應於收受送達後十日內向本院提出上訴書狀，其未敘述上訴之理
由者並得於提起上訴後十日內向本院補提理由書（均須按他造當事人之人數附繕本）
。
                                       書記官  鄭  靜  如
中     華     民     國    八十九   年       二       月      十一      日


司法院資訊處製作；財團法人民間司法改革基金會備份。
